【裁判字號】    96,訴,1823
【裁判日期】    970805
【裁判案由】    確認股東關係不存在
【裁判全文】
臺灣高雄地方法院民事判決              96年度訴字第1823號
原      告  甲○○
被      告  弘傅營造有限公司
特別代理人  乙○○
上列當事人間確認股東關係不存在事件，本院於民國97年7 月22
日言詞辯論終結，判決如下：
    主  文
原告之訴駁回。
訴訟費用由原告負擔。
    事實及理由
一、按對於無訴訟能力人為訴訟行為，因其無法定代理人，或其
    法定代理人不能行代理權，恐致久延而受損害者，得聲請受
    訴法院之審判長，選任特別代理人。又本法關於法定代理之
    規定，於法人之代表人、第40條第3 項之代表人或管理人、
    第4 項機關之代表人及依法令得為訴訟上行為之代理人準用
    之，民事訴訟法第51條第1 項、第52條分別定有明文。本件
    原告主張其提起本件確認原告與被告間股東關係不存在之訴
    訟，但因其現登記為被告之負責人，故不能同時行使法定代
    理權等情，業據原告提出被告之公司登記資料1 份（本院卷
    第8 、9 頁）為證，而本院依上開資料查核結果，確與原告
    所述相符，本院審酌後，於民國97年6 月12日裁定選任被告
    之股東乙○○為特別代理人，有上揭裁定1 份附卷可憑，合
    先敘明。
二、原告主張：被告於84年11月18日經高雄市政府建設局核准設
    立登記，原告與訴外人劉秀鑾、劉明元、劉焜勝及乙○○(
    原名劉麗瓊）登記為被告公司之股東，原告並被推選為董事
    而登記為被告之負責人，惟原告從未同意擔任被告之股東或
    董事，亦未出資或參與被告公司之營運，是原告與被告間自
    無股東關係存在，而原告因被告積欠營業稅未繳，致遭法務
    部行政執行署限制出境，權利受有損害，原告爰依法提起本
    件確認之訴等語。聲明：確認原告與被告間之股東關係不存
    在等語。
三、被告之特別代理人則以：對於原告上揭主張及請求，伊不清
    楚等語置辯。
四、按公司設立登記後，有應登記之事項而不登記，或已登記之
    事項有變更而不為變更之登記者，不得以其事項對抗第三人
    ；有限公司由一人以上股東所組成。股東應以全體之同意訂
    立章程，簽名或蓋章，置於本公司，每人各執一份，公司法
    第12條、第98條分別定有明文。次按當事人主張有利於己之
    事實者，就其事實有舉證之責任，民事訴訟法第277 條前段
    亦定有明文。本件被告係於84年11月18日經高雄市政府建設
    局核准設立登記，而申請設立登記時，原告與訴外人劉秀鑾
    、劉明元、劉焜勝及乙○○均為被告公司之股東，原告並被
    推選為董事，而為被告公司負責人之事實，有高雄市政府97
    年4 月8 日高市府建二公字第09700485390 號函暨所附被告
    設立登記事項卡及相關登記資料1 份在卷可憑（本院卷第64
    至85頁），原告對上揭登記資料之真正亦不予爭執（本院卷
    第98頁），是原告於被告公司設立登記之初，即係被告公司
    之股東並擔任董事之事實，應堪認為真。原告雖主張其並未
    同意擔任被告之股東或董事等語，則原告自應對其未同意擔
    任被告公司股東或董事之有利事實，依上揭民事訴訟法第27
    7 條前段規定，負舉證之責。經查：
  (一)原告於台灣高雄地方法院檢察署88年度偵字第30454 號違反
    稅捐稽徵法案件，檢察官於88年12月29日訊問時陳稱：當時
    劉秀鑾要與張東來結婚，怕被人說官商勾結，經伊同意，以
    伊為被告公司之負責人，伊只是被告公司之掛名負責人等語
    ，且證人劉明元於該案件檢察官於89年2 月17日訊問時證稱
    ：原告是被告公司之負責人。（問：甲○○有經營被告公司
    ？）之前她確有經營，但後來伊和劉秀鑾打完架後，伊就不
    知道了等語，有訊問筆錄2 份附於該案卷宗可參（見88年度
    偵字第30454 號卷宗第21頁背面、第58頁背面），是原告已
    於上揭案件檢察官訊問時自承其確有同意擔任被告公司負責
    人之情事，且經證人劉明元於該案件中證述屬實，則原告主
    張其並未同意擔任被告之股東或董事云云，已難採信。又原
    告於另案台灣高雄地方法院檢察署87年度偵字第18590 號詐
    欺案件檢察官於87年8 月25日、同年9 月4 日訊問時陳稱：
    被告公司是登記伊為負責人，當時劉秀鑾有拜託伊擔任被告
    之掛名負責人，伊健保和勞保都掛在被告公司名下等語，有
    訊問筆錄2 份附於該案卷宗可參（見87年度偵字第18590 號
    卷宗第59、74頁），是足認原告已自承其係經劉秀鑾之請託
    後，同意將其登記為被告公司之負責人，原告並以被告公司
    作為其健保和勞保之投保單位，應可認定，而原告既已於被
    告申請設立登記時，同意擔任被告之負責人，被告並依法申
    請設立登記成立，則原告依據公司法第8 條第1 項及第12條
    等規定，原告自已為被告公司之股東且兼任董事，而依法為
    被告公司之負責人，縱原告實際上並未出資，惟此係公司負
    責人是否觸犯公司法第9 條第1 項規定之刑事責任及應否負
    同條第2 項民事損害賠償責任之問題，並不影響原告登記為
    被告負責人之效力。綜上，原告主張其並未同意擔任被告之
    股東或董事，故其與被告間股東關係不存在云云，自不足採
    。
  (二)至於財政部高雄市國稅局苓雅稽徵所以96年7 月11日財高國
    稅苓綜所字第0960011136號函覆本院之原告89、90年度綜合
    所得稅結算申報書及核定通知書各1 份（本院卷第33至39頁
    ），僅能證明原告於89及90年度並未申報及受領被告公司所
    得，並不能據此證明原告未同意擔任被告之股東或董事之事
    實。另原告所提出工程記載表1 份（本院卷第101 至107 頁
    ），依其所載內容，與原告所主張其未同意擔任被告之股東
    或董事之事實，並無關聯，自不足為被告有利之認定。
五、綜上所述，原告於被告申請設立登記時，已同意擔任被告之
    負責人，被告並依法申請設立登記成立，則原告依法自為被
    告公司之股東且兼任董事，而為被告公司之負責人，從而，
    原告以其並未同意擔任被告之股東為由，請求確認原告與被
    告間之股東關係不存在，為無理由，應予駁回。
六、據上論結，本件原告之訴為無理由，依民事訴訟法第78條，
    判決如主文。
中    華    民    國      97    年    8    月    5    日
                       民事鳳山分庭法  官 呂憲雄
正本證明係照原本作成。
如不服判決，應於送達後二十日內，向本院提出上訴狀並表明上
訴理由，如於判決送達前提起上訴者，應於判決送達後十日內補
提上訴理由書（須附繕本）。
中    華    民    國    97    年    8     月    6     日
                                   書記官  林仕興


司法院資訊處製作；財團法人民間司法改革基金會備份。
